臺灣桃園地方法院民事簡易判決
111年度壢簡字第1341號
原      告  蕭雅庭  
被      告  賴劉東  

上列當事人間請求損害賠償(交通)事件，本院於民國111年10月3
日言詞辯論終結，判決如下：
　　主    文
一、被告應給付原告新臺幣（下同）133,808元，及自民國111年
    7月18日起至清償日止，按週年利率5%計算之利息。
二、原告其餘之訴駁回。
三、訴訟費用由被告負擔88%，其餘由原告負擔。
四、本判決原告勝訴部分得假執行。
    事實及理由
壹、程序部分
一、按民事訴訟法第255條第1項但書第3款規定：「訴狀送達後
    ，原告不得將原訴變更或追加他訴。但擴張或減縮應受判決
    事項之聲明者，不在此限。」
二、本件原告原起訴聲明為：「被告應給付原告176,964元，及
    自起訴狀繕本送達翌日起至清償日止，按週年利率5%計算之
    利息。」嗣原告於本院審理中變更聲明為：「被告應給付原
    告151,964元，及自起訴訴狀繕本送達翌日起至清償日止，
    按週年利率5%計算之利息。」（見本院卷第25頁反面第19、
    20行）經核此係減縮應受判決事項之聲明，合於前揭法條規
    定，自應准許。
貳、實體部分
一、原告主張
　　被告於110年9月3日上午7時59分許，駕駛車號000-0000號自
    用小客車（下稱肇事車輛），沿桃園市觀音區仁德街往民族
    路方向行駛，至仁德街與民權路之交岔路口。適原告騎乘訴
    外人辛志宏所有之車牌號碼000-000號普通重型機車（下稱
    系爭機車），沿民權路往成功路二段方向，亦行駛至上開路
    口，因被告未減速停止禮讓幹線道之系爭機車先行，致原告
    為閃避肇事車輛而緊急煞車後人車倒地，受有雙膝、左踝、
    左肘、雙掌擦傷及雙腿外傷性擦傷合併皮膚組織局部感染等
    傷害。原告因而支出系爭機車修復費用7,000元、醫療費用6
    0,770元，並受有不能工作14日及因開庭請假所致之全勤獎
    金、薪資損失，合計34,194元，且因本件事故受有精神上損
    害5萬元，原告並已受讓系爭機車之損害賠償請求權。爰依
    民法侵權行為及債權讓與之法律關係提起本件訴訟等語，並
    聲明：如上開減縮後訴之聲明。
二、被告答辯
　　其未停等禮讓原告先行通過，雖有疏失。然原告車速過快，
    煞車不及而摔倒，就本件事故與有過失，故原告要求其就本
    件事故負全部責任，並不合理等語。並聲明：原告之訴駁回
    。
三、被告於110年9月3日上午7時59分許，駕駛肇事車輛沿仁德街
    往民族路方向行駛，至仁德街與民權路之交岔路口時，撞擊
    原告騎乘之系爭機車等事實，業經本院調取臺灣桃園地方檢
    察署111年度偵字第13590號卷宗（下稱偵卷），核閱交通事
    故調查筆錄、現場圖、調查事故報告表及交通事故照片等資
    料附卷可佐（見偵卷第7至9、17至20、27至31、39至58頁）
    。且為被告所不爭執，堪信為真實。
四、原告復主張被告應負完全過失責任，賠償151,964元，為被
    告所否認，並以前詞置辯，是本件爭點即為：（一）被告是
    否應負損害賠償責任？（二）原告是否與有過失？（三）原
    告得請求賠償之金額若干？茲分述如下：　　
（一）被告是否應負損害賠償責任？
　　⒈按民法第191條之2前段規定：「汽車、機車或其他非依軌
      道行駛之動力車輛，在使用中加損害於他人者，駕駛人應
      賠償因此所生之損害。」道路交通安全規則第90條、102
      條第1項第2款規定：「駕駛人駕駛汽車，應遵守道路交通
      標誌、標線、號誌之指示，並服從交通指揮人員之指；行
      至無號誌或號誌故障而無交通指揮人員指揮之交岔路口，
      支線道車應暫停讓幹線道車先行。」道路交通標誌標線號
      誌設置規則第177條第1項前段規定：「『停』標字，用以指
      示車輛至此必須停車再開。」
　　⒉查肇事車輛於本件事故發生前，沿仁德街往民族路方向直
      行，至仁德街與民權路之無號誌交岔路口前，路面載有「
      停」字；系爭機車則沿民權路往成功路二段方向行駛，有
      道路交通事故現場圖及交通事故現場照片在卷可參（見偵
      卷第27、41至45頁），可知肇事車輛為支線道車，應禮讓
      系爭機車即幹線道車先行。次查被告於警詢時陳稱：本件
      事故發生前，其駕駛肇事車輛沿仁德街往民族路方向行駛
      至仁德街與民權路之交岔路口，其有先減速並查看有無車
      輛要通行，但未發現系爭機車，嗣其通過路口時，才發現
      系爭機車，其遂將肇事車輛煞停，系爭機車則緊急煞車而
      摔倒等語。而原告於警詢時則稱：本件事故發生前，其騎
      乘系爭機車沿民權路往成功路二段方向行駛至民權路與仁
      德街交岔路口時，肇事車輛突然從仁德街駛出，其因此緊
      急煞車而摔倒等語，二人陳述大致相符，足見被告駕駛肇
      事車輛通過上開無號誌交岔路口時，未依標誌停車禮讓幹
      道車即系爭機車先行，致系爭機車閃避不及而與肇事車輛
      發生碰撞，因而肇生本件事故。
　　⒊而依當時天氣晴，日間自然光線，柏油路面乾燥無缺陷亦
      無障礙物，視距良好等一切情狀，有道路交通事故調查報
      告表（一）在卷足憑（見偵卷第29頁），並無不能注意之
      情事，被告竟未停車禮讓系爭機車先行，足見被告具過失
      甚明。又被告上開過失行為與損害之發生兩者間並具相當
      因果關係，堪可認定。揆諸前揭規定，被告自應就原告所
      受損害，負侵權行為之損害賠償責任。
（二）原告是否與有過失？
　　⒈按原告對於自己主張之事實已盡證明之責後，被告對其主
      張，如抗辯其不實並提出反對之主張者，則被告對其反對
      之主張，亦應負證明之責，此為舉證責任分擔之原則。又
      各當事人就其所主張有利於己之事實，均應負舉證之責，
      故一方已有適當之證明者，相對人欲否認其主張，即不得
      不更舉反證（最高法院99年台上字4835號判決意旨參照）
      。
　　⒉被告固辯稱原告車速過快，煞車不及而摔倒，就本件事故
      與有過失等語。然被告僅空言辯稱，並未提出任何證據證
      明其主張，難認其抗辯可採。又觀諸卷內全部資料，均未
      見原告有超速行駛或其他違反道路交通規則行為，是原告
      就本件事故自無過失。則被告前揭所辯，並不可採。　
（三）原告得請求賠償之金額若干？
　　⒈系爭機車修復費用
　　　按民法第213條第1、3項規定：「負損害賠償責任者，除
      法律另有規定或契約另有訂定外，應回復他方損害發生前
      之原狀。第1項情形，債權人得請求支付回復原狀所必要
      之費用，以代回復原狀。」經查，系爭機車修理費用為7,
      000元，有估價單在卷可證（見本院卷第27頁）。原告並
      已自訴外人辛志宏受讓系爭機車之損害賠償請求權，有債
      權讓與契約書在卷可參（見本院卷第28頁），是原告此部
      分請求，應屬有據。
　　⒉醫療費用
　　  ⑴按民法第193條第1項規定：「不法侵害他人之身體或健
        康者，對於被害人因此喪失或減少勞動能力或增加生活
        上之需要時，應負損害賠償責任。」
　  　⑵查原告因本件事故受有雙膝、左踝、左肘、雙掌擦傷及
        雙腿外傷性擦傷合併皮膚組織局部感染等傷害，有桃園
        醫院新屋分院診斷證明書及蘇鼎淵皮膚科診所診斷證明
        書在卷可參（見偵卷第25頁；本院卷第34頁）。原告因
        而支出醫療費用20,770元，亦有醫療費用收據在卷可參
        （見本院卷第29至33頁），是原告此部分請求即屬有據
        。另原告主張其因本件事故所受傷害尚未痊癒，未來尚
        需進行4次雷射除疤治療，以進行1次雷射除疤之醫療費
        用1萬元計算，合計4萬元，業據原告提出蘇鼎淵皮膚科
        診所醫療費用收據在卷可參（見本院卷第29頁），且為
        被告所不爭執，是原告就此部分請求，亦屬有據。則原
        告得請求被告給付之醫療費用即為60,770元。
　　⒊不能工作損失
　 　 ⑴原告主張因本件事故受傷，受有14日不能工作之損失等
        語。查原告提出之醫療費用收據所示，原告於110年9月
        3、6日至桃園醫院新屋分院就診；於111年5月3日至蘇
        鼎淵皮膚科診所就診，可認原告於110年9月3、6日、11
        1年5月3日，共3日不能工作。次查原告提出之蘇鼎淵皮
        膚科診所診斷證明書所示，其上記載開立日期為110年1
        1月16日，並記載原告於110年9月17、22、28日、10月1
        、4、7、9、16日、11月16日至蘇鼎淵皮膚科診所就診
        ，傷口宜休養3日（見本院卷第34頁），可認原告於110
        年9月17、22、28日、10月1、4、7、9、16日、11月16
        至18日，共11日不能工作。是應認原告因本件事故不能
        工作之日數共14日。
　　　⑵再查原告之月薪含全勤獎金為36,500元，有薪資單在卷
        可參（見本院卷第27頁）。是原告每日薪資應為1,217
        元【計算式：36,500/30＝1,217，四捨五入至整數】。
        再以上開原告不能工作之日數共14日計算，原告得請求
        之不能工作損失應為17,038元【計算式：1,217×14＝17,
        038】。　
　 　 ⑶原告另主張其因開庭而請假4日，受有全勤獎金及薪資之
        損失等語。然此部分應屬原告行使自身權利所為，與本
        件事故無相當因果關係。是原告請求此部分工作損失，
        尚不可採。則本件原告就不能工作損失部分應僅得請求
        17,038元。逾此範圍之請求，則屬無據。　
　　⒋精神慰撫金
　　　按民法第195條第1項前段規定：「不法侵害他人之身體、
      健康者，被害人雖非財產上之損害，亦得請求賠償相當之
      金額。」次按人格權遭遇侵害，受有精神上之痛苦，而請
      求慰藉金之賠償，其核給之標準，須斟酌雙方之身份、資
      力與加害程度及其他各種情形核定相當之數額。且所謂「
      相當」，應以實際加害情形是否重大及被害人之身份、地
      位與加害人之經濟情況等關係定之（最高法院86年度台上
      字第3537號判決意旨參照）。本院審酌原告因系爭事故所
      受傷害於精神上可能承受之無形痛苦、兩造之所得（見本
      院個資卷）等一切情狀，認原告請求被告賠償5萬元精神
      慰撫金，尚屬過高，應核減為4萬元，方屬公允。
　　⒌上開金額共計為133,808元【計算式：7,000＋60,770＋17,03
      8＋40,000＝133,808】。原告請求在此範圍內，為有理由；
      逾此範圍之請求則屬無據。
五、遲延利息
（一）末按民法第233條第1項規定：「遲延之債務，以支付金錢
      為標的者，債權人得請求依法定利率計算之遲延利息。第
      203條規定：「應付利息之債務，其利率未經約定，亦無
      法律可據者，週年利率為百分之5。」同法第229條第2項
      規定：「給付無確定期限者，債務人於債權人得請求時，
      經其催告而未為給付，自受催告時起，負遲延責任。其經
      債權人起訴而送達訴狀，或依督促程序送達支付命令，或
      為其他相類之行為者，與催告有同一之效力。」
（二）查本件損害賠償債務，其給付並無確定期限，而本件起訴
      狀繕本係於111年7月7日寄存送達被告住所，有本院送達
      證書1份在卷可查（見本院卷第11頁），是被告應於111年
      7月18日起負遲延責任。
六、綜上所述，原告依民法侵權行為及債權讓與之法律關係，請
    求被告給付原告133,808元，及自111年7月18日起至清償日
    止，按週年利率5%計算之利息，為有理由，應予准許。逾此
    範圍之請求則屬無據，應予駁回。
七、本件原告勝訴部分係就民事訴訟法第427條訴訟適用簡易程
    序所為被告敗訴之判決，爰依同法第389條第1項第3款之規
    定，職權宣告假執行。
八、本件事證已臻明確，兩造其餘主張陳述及所提之證據，經審
    酌均與本院前揭判斷無影響，毋庸一一論述，附此敘明。
九、訴訟費用負擔之依據：民事訴訟法第79條。
中　　華　　民　　國　　111 　年　　10　　月　　28　　日
                  中壢簡易庭      法  官  周仕弘
以上為正本係照原本作成。
如不服本判決，應於送達後20日內，向本院提出上訴狀並表明上
訴理由，如於本判決宣示後送達前提起上訴者，應於判決送達後
20日內補提上訴理由書（須附繕本）。
如委任律師提起上訴者，應一併繳納上訴審裁判費。
中　　華　　民　　國　　111 　年　　10　　月　　28　　日
                                  書記官  巫嘉芸